【裁判字號】    95,上重訴,34
【裁判日期】    951221
【裁判案由】    毒品危害防制條例
【裁判全文】
臺灣高等法院臺中分院刑事判決        95年度上重訴字第34號
上  訴  人
即  被  告  丁○○
                      號
                    另案於臺灣彰化監獄彰化分監執行中
選任辯護人  林世祿律師
上列上訴人因違反毒品危害防制條例案件，不服臺灣彰化地方法
院94年度訴字第 1709號中華民國95年4月25日第一審判決（起訴
案號：臺灣彰化地方法院檢察署94年度偵字第6714號），提起上
訴，本院判決如下：
    主  文
原判決撤銷。
丁○○連續販賣第一級毒品，累犯，處有期徒刑拾壹年，扣案之
分裝袋拾壹個、門號0000000000號MOTOROLA行動電話壹支（不含
SIM卡）均沒收；因販賣第一級毒品所得新臺幣捌仟伍佰元沒收
，如全部或一部不能沒收時，以其財產抵償之；又連續販賣第二
級毒品，累犯，處有期徒刑伍年，扣案之門號0000000000號MOTO
ROLA行動電話壹支（不含SIM卡）沒收；因販賣第二級毒品所得
新臺幣壹仟元沒收，如全部或一部不能沒收時，以其財產抵償之
。應執行有期徒刑拾肆年，扣案之分裝袋拾壹個、門號00000000
00號MOTOROLA行動電話壹支（不含SIM卡）均沒收；因販賣第一
級毒品所得新臺幣捌仟伍佰元、販賣第二級毒品所得新臺幣壹仟
元均沒收，如全部或一部不能沒收時，以其財產抵償之。
    犯罪事實
一、丁○○前因違反麻醉藥品管理條例、肅清煙毒條例案件，經
    法院分別判處有期徒刑6月、3年8月，應執行有期徒刑4年確
    定，入監執行後，於民國（下同）82年12月8日縮短刑期假
    釋出監付保護管束；於保護管束期間再因違反麻醉藥品管理
    條例、肅清煙毒條例案件，經法院分別判處有期徒刑6月、2
    年2月，應執行有期徒刑2年6月確定，並與前開假釋經撤銷
    後之殘刑1年10月12日接續執行，再於85年7月17日縮短刑期
    假釋出監付保護管束；於保護管束期間又因違反麻醉藥品管
    理條例、贓物等案件，分別經法院判處有期徒刑7月、拘役
    30日確定，並與前開假釋經撤銷後之殘刑2年2月28日接續執
    行，復於89年12月26日縮短刑期假釋出監付保護管束；於保
    護管束期間再因恐嚇、施用第一級毒品、第二級毒品案件，
    分別經法院判處有期徒刑10月、1年2月及5月，並經定應執
    行有期徒刑2年3月確定，且與前開假釋經撤銷後之殘刑11月
    4日接續執行，甫於94年3月14日縮刑期滿執行完畢，顯長期
    飽受第一級毒品、第二級毒品之束縛，惟明知海洛因及甲基
    安非他命業經毒品危害防制條例列為第一級毒品、第二級毒
    品管制，不得非法販賣，竟各基於意圖營利販賣第一級毒品
    海洛因及第二級毒品甲基安非他命以賺取差價牟利之概括犯
    意，以先向真實姓名不詳，綽號「鳥頭阿筆」之成年人購入
    海洛因，再加入葡萄糖混合分裝後加以販售或提高價格販售
    之方式，另向「鳥頭阿筆」或真實姓名不詳，綽號「黑奇」
    之成年人購入甲基安非他命，再以較高價格轉售之方式，分
    別連續為下列販賣第一級毒品海洛因、第二級毒品甲基安非
    他命之行為：
(一)於94年7月27日晚上10時許 ，由丁○○帶同己○○一起至彰
    化縣永靖鄉，由丁○○下車向「鳥頭阿筆」購買海洛因後，
    在永靖鄉○○路旁 ，以新臺幣（下同）2,000元之價格，販
    賣第一級毒品海洛因1小包（重約0.2公克）予己○○；另於
    94年7月28日下午2時25分，由己○○以0000000000號行動電
    話撥打丁○○之0000000000號行動電話聯絡後，己○○即前
    往丁○○位在彰化縣員林鎮○○路之住處，由丁○○以2,00
    0元之價格，販賣第一級毒品海洛因1小包（重約0.2公克）
    予己○○，合計交易金額共4,000元。
(二)於94年7月28日凌晨3時15分，由乙○○以0000000000號行動
    電話代其姓名年籍不詳之友人「蕭仔」撥打丁○○之000000
    0000號行動電話聯絡後，丁○○即在同日凌晨4時許 ，在其
    位在彰化縣員林鎮○○路之住處外，以4,500元之價格 ，販
    賣第一級毒品海洛因1/4錢予「蕭仔」1次。
(三)分別於94年7月17日下午1時27分及同年月28日晚上10時19分
    ，由乙○○以0000000000號行動電話撥打丁○○之00000000
    00號行動電話聯絡後，由丁○○在其上揭住處外，連續以50
    0元之價格，販賣第二級毒品甲基安非他命予乙○○2次。
    合計交易金額共1,000元。
二、嗣於94年8 月26日上午8 時30分許，為警持搜索票在丁○○
    位在彰化縣員林鎮○○里○○路○ 段103 巷47號住處當場查
    獲，並扣得其所有，併供販賣海洛因犯罪時分裝使用之分裝
    袋11個，及供販賣海洛因及甲基安非他命犯罪時聯絡所用之
    MOTOROLA廠牌行動電話1 支（序號000000000000000 號，含
    門號0000000000號SIM卡1張），及雖係丁○○所有，但與本
    案無關之未使用過玻璃吸食器7支、已使用過玻璃吸食器3支
    、曾供裝放第2級毒品甲基安非他命之塑膠空袋1個、OKWAP
    廠牌行動電話1支（序號000000000000000號，含門號000000
    0000號SIM卡1張）。
三、案經彰化縣警察局移送臺灣彰化地方法院檢察署檢察官偵查
    起訴。
    理  由
壹、關於證據能力部分
一、證人己○○、乙○○之警詢筆錄：
(一)按被告以外之人（包括證人、鑑定人、告訴人、被害人及共
    同被告等）於檢察事務官、司法警察官或司法警察調查中所
    為之陳述，與審判中不符時，其先前之陳述具有較可信之特
    別情況，且為證明犯罪事實存否所必要者，得為證據，刑事
    訴訟法第159條之2定有明文。所謂「前後陳述不符」之要件
    ，應就前後階段之陳述進行整體判斷，以決定其間是否具有
    實質性差異，惟無須針對全部陳述作比較，陳述之一部分有
    不符，亦屬之。而所謂「較可信之特別情況」之情形，亦應
    就前後陳述時之各種外部情況進行比較，以資決定何者外部
    情況具有可信性。若陳述係在特別可信之情況下所為，則虛
    偽陳述之危險性即不高，雖係審判外陳述，或未經被告反對
    詰問，仍得承認其有證據能力。所稱「外部情況」之認定，
    例示如下：
    1.時間之間隔：陳述人先前陳述是在記憶猶新的情況下直接
      作成，一般與事實較相近，事後即可能因記憶減弱或變化
      ，致有不清晰或陳述不符之現象發生。
    2.有意識的迴避：由於先前陳述時被告未在場，是陳述人直
      接面對詢問警員所為陳述較為坦然；事後可能因陳述人對
      被告有所顧忌或同情，因而在被告面前較不願陳述不利被
      告之事實。
    3.受外力干擾：陳述人單獨面對檢察事務官或司法警察（官
      ）所為之陳述，程度上較少會受到強暴、脅迫、詐欺、利
      誘或收買等外力之影響，其陳述較趨於真實。若被告在庭
      或有其他成員參與旁聽時，陳述人可能會本能的作出迴避
      對被告不利之證述，或因不想生事乃虛構事實而為陳述。
    4.事後串謀：目擊證人對警察描述所目睹情形，因較無時間
      或動機去編造事實，客觀上亦較難認與被告間有勾串情事
      ，其陳述具有較可信性。但事後因特殊關係，雙方可能因
      串謀而統一口徑；或事後情況變化，兩者從原先敵對關係
      變成現在友好關係等情形，其陳述即易偏離事實而較不可
      信。
    5.警詢或檢察事務官偵查時，有無辯護人、代理人或親友在
      場：如有上開親誼之人在場，自可期待證人為自由從容之
      陳述，其證言之可信度自較高。
    6.警詢或檢察事務官所作之偵查筆錄記載是否完整：如上開
      筆錄對於犯罪之構成要件、犯罪態樣、加重減輕事由或起
      訴合法要件等事實或情況，均翔實記載完整，自可推定證
      人之陳述，與事實較為相近，而可信為真實。
    法院應斟酌上列因素綜合判斷，亦應細究陳述人之問答態度
    、表情與舉動之變化，此一要件係屬訴訟法事實之證明，以
    自由證明為已足，且應由主張此項證據之人證明。惟此僅係
    確定上開陳述有無證據能力而已，至該證據具有證據能力後
    ，其證據力之強弱問題，仍待法院綜合全辯論意旨及調查證
    據所得，依法認定之。
(二)查本件證人己○○於警詢中及原審法院審理時以及本院審理
    時之證述（分見彰化縣警察局彰警刑字第09400號卷第8-10
    頁、原審95年1月10日審判筆錄第4頁至第17頁、本院卷第
    179 頁至第181頁）有前後陳述不符之情形，證人乙○○於
    警詢中及原審法院審理時之證述（分見同上警卷第12-14頁
    背面、原審95年3月14日審判筆錄第4頁至第15頁）亦有前後
    部分陳述不符之情形，本院審酌證人己○○及乙○○二人於
    原審證述時有對部分問題或沉默以對、或稱忘記了等語之情
    形，以及證人己○○於本院之證述，互核證人己○○及乙○○二人於警詢中之證述，因距案發日較近，當時記憶較深刻
    ，可立即反應所知，不致因時隔日久而遺忘案情；且較無來
    自被告或其他成員同庭在場之壓力而出於虛偽不實之指證，
    或故為迴護被告之機會，因此所為之供述均較為具體明確等
    情，揆諸上開說明，應認證人己○○及乙○○二人於警詢中
    所為之陳述，客觀上應具有較可信之特別情況，且亦為證明
    犯罪事實存否所必要，是依上揭規定，證人己○○及乙○○
    二人於警詢中之證言自有證據能力。辯護人徒指證人己○○
    、乙○○之警詢筆錄為被告以外之人於審判外之陳述，無證
    據能力，容有所誤，並不足取。
二、證人己○○、乙○○之偵查筆錄：
    按被告以外之人於偵查中向檢察官所為陳述，除顯有不可信
    之情況者外，得為證據，刑事訴訟法第159 條之1 第2 項定
    有明文。偵查中對被告以外之人（包括證人、鑑定人、告訴
    人、被害人及共同被告等）所為之偵查筆錄，或被告以外之
    人向檢察官所提之書面陳述，性質上均屬傳聞證據。惟現階
    段刑事訴訟法規定檢察官代表國家偵查犯罪、實施公訴，依
    法其有訊問被告、證人及鑑定人之權，證人、鑑定人且須具
    結，而實務運作時，檢察官偵查中向被告以外之人所取得之
    陳述，原則上均能遵守法律規定，不致違法取供，其可信度
    極高，職是，被告以外之人前於偵查中已具結而為證述，除
    反對該項供述得具有證據能力之一方，已釋明「顯有不可信
    之情況」之理由外，不宜以該證人未能於審判中接受他造之
    反對詰問為由，即遽指該證人於偵查中之陳述不具證據能力
    。查本件證人己○○、乙○○於檢察官偵查中所為之陳述，
    均經具結，有結文2 紙附卷可稽（分別參94年度偵字第6714
    號卷第51、78頁），且並無證據證明上開證述有何顯不可信
    之情況，依上說明，證人己○○、乙○○於偵查中之證言自
    均具有證據能力。
三、通訊監察譯文：
    按有事實足認被告或犯罪嫌疑人有最輕本刑為3 年以上有期
    徒刑之罪嫌，並危害國家安全或社會秩序情節重大，而有相
    當理由可信其通訊內容與本案有關，且不能或難以其他方法
    蒐集或調查證據者，得發通訊監察書。通訊監察書，偵查中
    由檢察官依司法警察機關聲請或依職權核發，審判中由法官
    依職權核發。通訊保障及監察法第5 條第1 項第1 款、第2
    項定有明文。查本件關於被告丁○○所使用之0000000000號
    電話之監聽錄音，為臺灣彰化地方法院檢察署核准在案，有
    該署94年彰檢榮溫聲監續字第000333號通訊監察書及電話附
    表影本1 份在卷可憑，而該通訊監察之錄音，並經執行通訊
    監察之員警轉製作成譯文表，有詳載聲監案號、監察電話及
    通話對象、通話時間、內容及譯文製作人等資料之譯文表附
    卷可參，是該譯文表既係依合法通訊監察之錄音所轉載，被
    告及辯護人又均不爭執其證據能力（參原審卷第34頁、第19
    9頁反面），依刑事訴訟法第159條之5規定，應認本件此部
    分電話監聽及其譯文具有證據能力。
貳、認定本案犯罪事實之理由
一、訊據上訴人即被告丁○○（以下簡稱被告）矢口否認有何販
    賣毒品之犯行，辯稱：伊係與己○○、乙○○合夥購買毒品
    ，並未販賣毒品與己○○、乙○○二人，己○○、乙○○二
    人警詢之所以會指證伊販賣毒品，應是因為己○○、乙○○
    二人誤以為係伊向警方供出己○○、乙○○，己○○、乙○○才會為警查獲，故意誣指伊販毒以為報復；況伊為警查獲
    時，並未扣到毒品，倘伊有販賣毒品之犯行，怎可能未扣到
    毒品，可證伊確實未販賣毒品，而扣案之分裝袋11個，係伊
    大姐種花裝種子及肥料所用云云。被告於原審之指定辯護人
    則以：證人己○○、乙○○雖曾於警偵訊時證稱向被告購買
    毒品，但己○○、乙○○於法院審理作證時，不惟就係向被
    告購買毒品或與被告合購毒品之供述反覆不一，更未能明確
    證述購買毒品之次數、數量及金額，且己○○、乙○○尿檢
    均呈陰性反應，是否有施用毒品而需購買毒品，亦有可疑，
    況縱有施用毒品，因施用毒品之人供出毒品來源因而查獲者
    ，可減輕其刑，是己○○、乙○○之證言是否可採信，實有
    疑問，應不得作為證明被告犯罪之證據」云云，而被告於本
    院之選任辯護人則以：「乙○○於拘提到案時即人供稱：『
    合買』、『沒有買過海洛因』，九十四年七月三十日八時十
    九分九秒，被告打電話予乙○○稱『你那500要不要拿來，
    今天去處理事情』，乙○○答『好啦』，即足證明有合買毒
    品之情形，因為毒品交易均有固定重量包裝，不可能零賣，
    錢不夠只能集資合買，己○○九十五年十一月二日證稱買毒
    品之錢乃『交給他朋友』，故收錢之人確實是販毒者，因為
    交毒品者，未必是販毒品者，可能是代買或介紹者，故不能
    率論為販賣者，且己○○於原審亦證稱：『我以為是丁○○
    叫警察來抓我的」所以我要報復才講說跟他買毒品，九十四
    年七月『跟甲○○去找』被告，而在院檢諭知偽證後之供述
    ，即已恐偽證後果，才會有不同之陳述」云云。
二、經查：
  (一)販賣第一級毒品海洛因予己○○部份
    1.證人己○○迭於警詢及偵查中明確證稱：其曾於94年7 月
      27日下午10時在彰化縣永靖鄉○○路旁向被告購買2,000
      元之海洛因1小包（重約0.2公克），另於同年月28日下午
      2時許在被告員水路之家向被告購買2,000元之海洛因1小
      包（重約0.2公克）；其係向其大哥劉清潭借用000000000
      0號行動電話撥打被告之0000000000號行動電話聯絡購買
      毒品事宜等語（參同上警卷第9頁、偵卷第50頁）。
    2.依和信電訊股份有限公司使用者資料1 紙及0000000000號
      行動電話之通訊監察譯文，上開0000000000號行動電話確
      係劉清潭所申請之門號，且證人己○○於94年7月28日下
      午2時25分20秒，亦確曾以該電話撥打被告之0000000000
      號行動電話，向被告表示要「2張，弄漂亮一點」，而所
      謂「2張」即是指2,000元乙節，不但業據證人己○○證述
      明確，亦為被告所承認（參原審卷第203頁），另於94年7
      月27日下午10時，被告曾帶同證人己○○前往永靖鄉購買
      毒品海洛因，並於回程時將毒品海洛因交付證人己○○乙
      節，亦為被告所承認（參原審卷第17頁），是證人己○○
      上開警偵訊之證述，應可採信。
    3.至被告及辯護人雖以前詞置辯，且於本院審理時再舉證戊○○證明證人己○○是前往被告住處向藥頭買的云云，惟
      查：
      (1)證人己○○於原審審理時，就是否曾向被告購買毒品海
        洛因、購買之次數、金額及監聽譯文內容所代表之意思
        ，雖於一開始檢察官詰問時均以沉默或忘記了回答，但
        嗣於被告之原審辯護人覆主詰問及原審訊問時則證稱：
        監察譯文所稱「2張」、「弄漂亮一點」及「摻糖」的
        意思如之前筆錄所載【「2張」係指2,000元，「弄漂亮
        一點」係指海洛因能純一點、「摻糖」則指被告交付之
        毒品大部分是葡萄糖，參偵卷第50頁】，至於向被告購
        買之次數及金額，因作警偵訊筆錄時還記得，當時均有
        寫，以警偵訊筆錄為準，筆錄內容其均看過，是正確的
        等語（參原審卷第110頁至第114頁），再於本院證稱：
        「（審判長問：於警詢所言，是否實在？）實在。（審
        判長問八月二十六日作筆錄的時候，警察有無用不正當
        的手段問你？）沒有。（審判長問：警詢所言在94年7
        月27日向綽號富春的人買海洛因，當時所說的富春是何
        人？）我有如此說，富春就是在庭的被告。（審判長問
        ：你說當時是向他買二千元的海洛因，是否實在？）實
        在。（審判長問：當時你錢如何交付？）時間太久，我
        忘記了，當時所講的是實在的。（審判長問：對你於警
        詢所言有何意見？『提示偵查卷第9頁』應該是。」等
        語（見本院審理卷第179頁背面），則證人己○○既係
        因時間經過而忘記購買毒品之次數、金額，並表示警偵
        訊所述實在，自不能僅因證人己○○於原審及本院審理
        時未能明確證述向被告購買毒品之時間、金額及次數，
        即遽為有利被告之認定。
      (2)又證人己○○雖於原審被告詰問時證稱：「（被告問：
        94年7月有一天，你跟甲○○去找我是不是？）有。（
        被告問：你那時候毒品癮發作，你說請我幫找藥頭是不
        是？）是的。（被告問：那次我也要去買，所以我們合
        夥去買？）是」等語（參原審卷第110頁），惟所謂「
        合夥」一語，是出被告個人之意思而為詢問，觀諸證人
        己○○於同日原審審理中即證稱：「（辯謢人問：你如
        何請他幫你買？）通過電話，說我要去找他，去找他以
        後直接當面跟他講說請他幫我買海洛因，他就帶我去永
        靖那邊找一個人，那個人我不認識。」（見原審卷第
        108頁反面）、「（審判長問：你怎麼知道可以跟被告
        拿到毒品？）是甲○○講的。（審判長問：你是跟甲○○如何認識？）認識很久了，他是55年次。我遇到甲○○，他叫我，他說他認識我，然後就找我去找被告，然
        後我們三人就一起去永靖拿貨，就是剛剛講說去永靖買
        毒品的那一次，然後我就知道被告有毒品可以拿。（審
        判長問：你跟甲○○、丁○○認識多久？）一直到被查
        獲時都已經認識好幾個月了。（受命法官問：你剛說你
        是遇到甲○○叫你，他說他認識你，那之前你們認識嗎
        ？）我是說到現在為止已經認識好幾個月了，所以甲○○我是在要去永靖那天才認識的。（審判長問：你們要
        去永靖找的藥頭綽號是不是叫阿筆？）不知道。」（見
        原審卷第112頁） 、「（受命法官問：這一次跟你剛剛
        講說跟被告及甲○○去永靖買毒品是否這一次？）是。
        （受命法官問：你這一次錢是什麼時候給被告？）我忘
        記了。（受命法官問：怎麼會跟被告及甲○○去買毒品
        ？）如前所述，甲○○找我去找被告。（受命法官問：
        甲○○為何會找你去找被告，你當時毒癮發作？有。（
        受命法官問：甲○○如何跟你講？）他看我毒癮發作，
        就要帶我去找人家拿藥。（受命法官問：為什麼會找到
        被告以後又一起去永靖？）不是我決定的，誰決定的我
        不知道。（受命法官問：要去永靖之前有人說要跟你一
        起買毒品？）我忘記了。」等語（見原審卷第113頁）
        ，證人己○○已明確知悉被告有毒品可以拿，且對為何
        去永靖毫無所悉，且直接證稱被告係幫證人己○○買毒
        品，參以證人己○○於警詢及本院之證述均直接證稱：
        94 年7月27日係向被告購買等語 （見警卷第9頁、本院
        卷第179頁背面），完全未指證與被告合夥購買 ，且就
        其與被告一同至永靖鄉購買毒品之情形之證述，其雖證
        稱與被告一同前往，但亦證稱係由被告下車購買，當天
        二人亦未提及合資購買之事，而向被告購買二千元海洛
        因是正確的（見原審卷第114頁） ，且證人己○○係於
        被告取得毒品後 ，將錢交付予被告後取得被告交付之1
        小包毒品海洛因，故依證人己○○所述，實不足以證明
        被告上開辯稱係合夥購買為真。
      (3)又證人己○○於查獲日尿檢報告雖無毒品施用反應，但
        證人係於94年8 月26日為警查獲，且其始終供稱最後一
        次施用日係94年8 月1 日，距採尿日已有26天之間隔，
        本不可能從尿液驗得施用毒品之陽性反應，且被告對證
        人確有施用海洛因之犯行亦不爭執，再參以證人己○○
        經原審當庭勘驗其手臂，確有暗紅色注射針孔之痕跡（
        參本原審卷第112頁反面），是證人己○○有施用海洛
        因，並有購買該毒品之需求，亦堪認定。
      (4)證人己○○上開證述核與通訊監察譯文之內容及記錄相
        符，且被告亦不否認通訊監察譯文之真正，已足證其證
        言之真實性，而不是僅有證人證言之單一證據，故被告
        辯稱係證人報復之詞，及辯護人以證人因供出上游可獲
        得減刑云云，均不足採。
      (5)證人戊○○固於本院審理時證稱：「（辯護人問：你有
        無去被告丁○○的住處？）沒有。（辯護人問：七月二
        十八日有無去過他家？）好像有。（辯護人問：你去他
        家看到什麼？）他壹個朋友在那裡吃藥，將藥倒出來要
        弄散，後來他們有衝突，他的胖子朋友，就丟二千元給
        他，而且還罵他。（ 辯護人問：你是否看過這個人？
        」『提示己○○口卡』）好像有。（辯護人問是否你剛
        才說的那個胖子朋友？）是。（辯護人問：那天有無看
        到己○○那裡買毒品？）他在那裡裝藥，他向在那裡弄
        藥的那個人買的，他有拿錢給那個人。（辯護人問：毒
        品何人交給己○○？）弄藥的那個人。（辯護人問：己○○錢拿給誰？）也是那個人。（辯護人問：弄藥的那
        個人現在有無在法庭上？）沒有。」等語（見本院卷第
        13 1頁），惟證人己○○於本院審理時卻證稱：「（審
        判長問：七月二十八日下午二點，在富春家買的時候，
        錢交給何人？）一個女生，我不認識。（審判長問：海
        洛因何人交給你的？）應該是被告。（審判長問：為何
        被告要交海洛因給你？）因為在他家裡面，他的朋友叫
        他拿給我的，因為不怎麼認識，所以我東西拿了，我就
        走了。」等語（見本院審理卷第180頁），被告則於原
        審供稱：「還有隔好幾天之後有一天己○○來我家，剛
        好藥頭來我家，就直接賣毒品給己○○，我就看到己○○拿二千元放在桌上，藥頭就拿走了，藥頭綽號叫阿筆
        ，大概四十幾歲人，那天剛好他的車子水箱沒有水，剛
        好在我家附近，要到我家來加水，順便看看我家，因為
        我常常跟他拿藥。」等語（見原審卷第114頁）、「我
        叫他（指證人己○○）來我家，那時鳥頭在我家，己○○看到鳥頭在我家時跟他買」等語（見原審卷第201頁
        ），且於偵查中被告復供承：阿筆是男子等語（見偵查
        卷第17頁），以證人戊○○對於所謂七月二十八日是否
        前往被告住處僅稱「好像是」等語，並不能確定，本院
        認無從執此認定證人戊○○上開所證是否為本件犯罪事
        實欄所示之94年7月28日下午2時25分己○○與被告連絡
        後之購買毒品之事實，且互核證人己○○上開證稱：毒
        品係被告交付伊，且伊錢是交給一不詳之女生等情與被
        告供稱：藥頭阿筆是男生，己○○二千元放在桌上等語
        及證人戊○○證稱：己○○向在那裡弄藥的那個人買的
        ，他有拿錢給那個人等語完全不符，本院顯無從以證人
        戊○○之上開證述，為有利於被告之證述。
    4.綜上所述 ，證人己○○於94年7月27日下午10時在彰化縣
      永靖鄉○○路旁向被告購買2,000元之海洛因1小包（重約
      0.2公克），另於同年月28日下午2時許在被告員水路之家
      向被告購買2,000元之海洛因1小包 （重約0.2公克）之事
      實，應堪確定。
  (二)販賣第一級毒品海洛因予綽號「蕭仔」之人部份：
    1.證人乙○○曾於94年7月28日凌晨3時15分以0000000000號
      行動電話撥打被告之0000000000號行動電話，表示要買「
      1/4軟的」，被告並表示要「4千5」；另於同日凌晨4時7
      分，證人乙○○再以上開電話與被告聯絡，表示朋友來了
      ，如何去拿，被告則答稱伊拿出去就好，伊還要再秤重一
      下；再於同日上午11時16分，證人乙○○再以上開電話與
      被告聯絡，告知被告其友人表示不知被告摻了什麼，都沒
      有效，被告則答稱不可能等語乙節，有通訊監察譯文在卷
      可佐，核與被告於原審供稱：「分裝袋11個是我買毒品海
      洛因以後，要摻一點糖稀釋以後在加以分裝用的」等語（
      見原審卷第200頁反面），互核通訊監察譯文及被告所自
      承，本件被告應有摻糖稀釋加以分裝後販賣至明。
    2.被告雖辯稱忘記當天對話情形，惟承認上開通訊譯文中「
      軟的」是指海洛因、「1/4」是指半錢的一半、「四千五
      」則是指金額（見原審卷第203頁反面）；而證人乙○○
      則於原審審理中證稱：該數通通聯係其綽號「蕭仔」之成
      年友人向其詢問何處可購買海洛因，因其知道被告有安非
      他命，便向被告詢問是否有海洛因，嗣並載「蕭仔」到被
      告住處外，而94年7月28日上午11時16分之通聯是「蕭仔
      」因效果不好，要其問被告才打的等語（參原審卷第174
      頁反面至第176頁），是依該對話內容，被告曾以4,500元
      之價格販賣1/4錢之第一級毒品海洛因予「蕭仔」，並已
      完成交易交付毒品之事實，應堪認定。
    3.至被告雖辯稱伊係與證人乙○○之友人一起合夥購買毒品
      云云，但被告於上開通聯中不但明確表示因伊還要再秤重
      一下，請證人乙○○與其友人過去伊住處，且「蕭仔」於
      施用所購得之海洛因不見成效後，亦係請證人乙○○向被
      告詢問、質疑，被告並表示不可能，是被告顯然係自行為
      販售海洛因之犯行無疑，被告上開辯詞，不足採信。
  (三)販賣第二級毒品甲基安非他命予乙○○部份
    1.證人乙○○迭於警詢、偵查證稱：曾向被告購買2次毒品
      甲基安非他命，每次各500元，都是到被告家前面的廣場
      完成交易等語；再於原審審理作證時證稱：其印象中跟被
      告拿過2次甲基安非他命是有成交的，各500元，每次數量
      只有一點點，均一次就施用完畢等語（分別參警卷第14頁
      、偵卷第75頁及原審卷第173頁反面至第174頁）。其中對
      該二次交易時間之證述雖先於警詢中證稱係於94年7月24
      日及28日交易；嗣於偵查中改稱係於94年7月18日或19日
      及同年月28日交易；再於原審審理時證稱應係於94年7月
      17日及28日交易，前後證述之交易時間略有不同，惟按人
      之記憶本有因注意力及記憶力不同而不完整及遺忘之缺陷
      ，隨著時間的經過會漸趨模糊，尤其對案發經過之細節更
      容易模糊淡忘，而導致陳述相互不一，倘其主要陳述一致
      ，仍應得採為裁判之基礎。本院審酌(1)證人乙○○為毒品
      吸食者，購買毒品施用次數非少，故雖可能記憶向特定人
      購買之次數及金額，但在無其他資料提示下，對購買之時
      間實難期待其均為正確無誤之記憶及證述，更何況本案警
      詢時距離交易日已逾一個月；(2)證人雖於警詢時證稱如上
      揭之購買毒品時間，但已附註「時間已忘記」等字於筆錄
      上（參警卷第14頁），可知證人於警詢時所述之時間應僅
      是一個大概之時間；(3)經原審逐一提示證人於94年7月17
      日、24日、28日及30日與被告通聯之通訊監察譯文供其仔
      細閱覽後，證人已明確證稱：其與被告完成交易之二次為
      94年7月17日及28日，至於24日、30日其詢問後並未前去
      購買等語（參原審卷第174頁、175頁反面）及(4)證人最後
      依照通訊監察譯文所確定之交易時間，與其於警偵訊所述
      時間或相同、或僅相差一、二日等情，本院認其先前證述
      之時間應僅是對交易日期記憶上之不精確，尚不得因此遽
      認其證言不足採。
    2.況細核卷附之通訊監察譯文，被告確實分別於94年7 月17
      日下午1 時27分及28日晚上10時19分以其使用之00000000
      00號行動電話撥打被告之0000000000號行動電話，表示要
      拿「男生」、「硬的」，而所謂「男生」及「硬的」均是
      指安非他命，業據證人證述明確，復為被告所自承（分別
      參原審卷第171頁反面、第202頁），且被告亦承認於上開
      時間與證人聯絡及聯絡內容如通訊監察譯文之事實（參原
      審卷第201頁至第203頁），則證人乙○○於該二時間確以
      電話與被告聯絡以取得安非他命之事實，應堪確定。
    3.至被告及辯護人雖以上開辯詞置辯，惟查：
      (1)證人乙○○於原審審理中被告及辯護人詰問時雖曾證稱
        係與被告合買安非他命等語，但因證人乙○○又證稱警
        偵訊所述（即向被告購買毒品之證言）均實在，故辯護
        人乃進一步詰問證人乙○○究係與被告合買毒品或向被
        告購買毒品，證人乙○○即證稱：因被告之前有說過合
        買的數量比較多，所以當我拿500元給被告，被告交付
        毒品給我時，我就以為是合買，但實際上是不是合買我
        不知道等語（見原審卷第172頁）；且嗣復證稱：我與
        被告電話聯絡時從未提到合買毒品之事，也不確定是否
        與被告合買毒品，我會跟被告拿安非他命是因為知道他
        那裡有安非他命，才跟他拿等語（見原審卷第173頁）
        ，是證人乙○○既係付錢予被告後即自被告處取得毒品
        ，又不能確認係與被告合買，再參以監聽譯文之對話內
        容均是證人乙○○問被告有無甲基安非他命，根本未提
        及合買之事等情，是被告上開與證人乙○○合買毒品之
        辯詞，無足憑採。
      (2)證人乙○○於查獲日尿檢報告雖無毒品施用反應，但證
        人係於94年8 月26日為警查獲，且其始終供稱最後一次
        施用日係94年8 月18日，距採尿日已有8 天之間隔，本
        不可能從尿液驗得施用毒品之陽性反應，且被告對證人
        乙○○確有施用甲基安非他命之犯行亦不爭執，再參以
        證人乙○○有施用第二級毒品甲基安非他命前科，復有
        其前案紀錄表可參，是證人乙○○有施用甲基安非他命
        之犯行，並有購買該毒品之需求，亦堪確定。
      (3)證人乙○○上開證述核與通訊監察譯文之內容及記錄相
        符，且被告亦不否認通訊偵查譯文之真正，已足證其證
        言之真實性，而非僅有證人證言之單一證據，故被告辯
        稱係證人報復之詞，及辯護人以證人因供出上游可獲得
        減刑，倘無其他證據可佐即不足採之辯詞，均屬無據。
    4.綜上，證人乙○○於94年7 月17日及28日分別至被告家前
      的廣場向被告購買第二級毒品甲基安非他命各500 元，應
      堪確定。
  (四)又按目前社會上販賣毒品海洛因之犯罪型態不一，有所謂
      「大盤」、「中盤」、「小盤」販賣者，甚或零星交易者
      。在有較多量毒品交易之情形下，經深入查證，如機會掌
      握得宜，或可查獲與販賣毒品有關之毒品、販賣工具（諸
      如電子秤、帳冊、分裝袋等物）或多數知情或購買者等證
      人之證詞，以作為法院判決認定之依據，然如向大盤、中
      盤或小盤調貨再販賣予施用毒品之人，從中賺取差價者，
      亦合於販賣毒品之構成要件，惟此種販毒者手中調得之毒
      品旋即轉手，且交易方法簡單，在性質上非必須使用任何
      販賣工具，是以未查獲毒品、或磅秤等工具，並非即得為
      被告無販賣毒品行為之推論，故被告此部分主張不足為有
      利被告之認定，並不可採。
  (五)本件被告否認意圖營利而販賣毒品之犯行，惟本院審酌：
    1.衡諸我國查緝毒品海洛因及甲基安非他命之施用或販賣一
      向執法甚嚴，對於販賣毒品者尤科以重度刑責，販賣毒品
      既係違法行為，當非可公然為之，亦無公定價格，且容易
      分裝並增減份量，而每次買賣之價量，可能隨時依雙方關
      係深淺、資力、需求量及對行情之認知、來源是否充裕、
      品質是否較佳、查緝是否嚴謹、購買者被查獲時供述購買
      對象之可能風險之評估等情形，而異其標準，非可一概而
      論；而購買毒品者通常亦無法探知販毒者賺取利潤幾何，
      是販賣毒品之利得，除被告坦承犯行或價量俱臻明確外，
      委難察得實情，販賣之人從價差或量差中牟利之方式雖異
      ，其意圖營利之販賣行為則同一；因海洛因及甲基安非他
      命均量微價高，販賣者自當對於可否獲取金錢利潤極為重
      視，苟非確實有利可圖，自無甘冒重刑之風險。
    2.況本件被告自承購買海洛因之後均會摻入葡萄糖加以混合
      ，且扣案之分裝袋即分裝混合後之海洛因使用（參原審卷
      第200頁反面），雖其辯稱係供自己施用云云，惟依通訊
      監察譯文內容，證人己○○及綽號「蕭仔」之人均曾因施
      用自被告處所購得之海洛因後未有應有之效果，而向被告
      質疑其所販售之海洛因摻入太多葡萄糖，被告並分別表示
      可以再去伊那邊試一下或承諾事後加以彌補（參卷附之通
      訊監察譯文），是被告購入純度較高之海洛因後，摻糖混
      合再加以分裝販售以賺取差價利潤，已堪認定。
    3.又被告自承伊購買甲基安非他命500元的量約可施用7、8
      次（參原審卷第203頁），然證人乙○○則證稱其500元所
      購得之甲基安非他命只有一點點，大概施用不到2次，其
      均1次就用完了等語（參原審卷第173頁反面），且被告於
      原審復供承：「去永靖那天他毒癮發作，那時候他坐在我
      旁邊，車子是我開的」等語（見原審卷第114頁），被告
      果未圖利，應無浪費交通及電信費用之理，是被告賤買貴
      賣而賺取販賣甲基安非他命之差價利潤，亦可確定。綜上
      ，本件被告販賣海洛因及甲基安非他命，確有營利之意圖
      ，堪予認定。
  (六)此外，復有0000000000號之MOTOROLA廠牌行動電話1支（
      含SIM卡1張）、分裝袋11個扣案可佐。
  (七)綜上所述，本案事證已臻明確，被告販賣第一級毒品海洛
      因及第二級毒品甲基安非他命之犯行堪以認定，應依法論
      科。
三、按被告行為後，刑法及刑法施行法業於94年2月2日總統以華
    總一義字第 09400014901號令修正公布，並於95年7月1日施
    行（下稱新刑法，修正前刑法下稱舊刑法），參酌最高法院
    95年5月23日刑事庭第8次會議決議，新刑法第2條第1項之規
    定，係規範行為後法律變更所生新舊法律比較適用之準據法
    ，於新刑法施行後，應適用新刑法第2條第1項之規定，為「
    從舊從輕」之比較。另於比較時應就罪刑有關之連續犯以及
    累犯加重暨其他法定加減原因（如身分加減）與加減比例等
    一切情形，本於統一性及整體性原則，綜其全部罪刑之結果
    而為比較。本案涉及法律變更之部分經附表所示比較新舊刑
    法之規定，以舊刑法有利於被告，依新刑法第2條第1項前段
    規定，自應適用最有利於被告之舊刑法，合先敘明。
四、論罪科刑
(一)核被告所為如犯罪事實 (一)( 二)所示之犯行，係犯毒品危
    害防制條例第4條第1項之販賣第一級毒品海洛因罪，所為如
    犯罪事實 (三)所示之犯行，係犯同條例第4條第2項販賣第
    二級毒品甲基安非他命罪。被告持有第一級毒品海洛因與第
    二級毒品甲基安非他命之目的既在供己販賣之用，則其持有
    第一級毒品、第二級毒品之低度行為應為販賣之高度行為所
    吸收，均不另論罪。被告先後多次販賣第一級毒品海洛因、
    第二級毒品甲基安非他命之犯行，均時間緊接，所犯分別係
    構成要件相同罪名，顯各係基於概括犯意反覆為之，各為連
    續犯，均應依刑法第56條之規定以一罪論，除販賣第一級毒
    品罪中死刑、無期徒刑之法定本刑依法不得加重，及販賣第
    二級毒品罪中無期徒刑之法定本刑依法不得加重外，其他之
    法定本刑應予以加重其刑。又其所犯上開販賣第一級毒品及
    販賣第二級毒品二罪間，犯意各別，罪名有異，應予分論併
    罰。被告前開犯罪事實 (二)中販賣第一級毒品海洛因予「
    蕭仔」1次之犯行，雖未據檢察官提起公訴，惟該部分犯行
    與檢察官起訴販賣第一級毒品海洛因經本院論罪部分有連續
    犯裁判上一罪之關係，自為起訴效力所及，應由本院併予審
    理，附此敘明。又查被告有犯罪事實欄所載前科犯行，有臺
    灣高等法院被告前案紀錄表乙紙附卷可稽，其受此有期徒刑
    執行完畢後，5年以內再犯有期徒刑以上之罪，除販賣第一
    級毒品罪中死刑、無期徒刑之法定本刑依法不得加重，及販
    賣第二級毒品罪中無期徒刑之法定本刑依法不得加重外，其
    他法定本刑應依累犯規定遞予加重其刑。本院認被告雖有上
    開多次販賣第一級毒品及第二級海洛因之犯行，惟按被告長
    期以來即有多次施用毒品罪，經科刑確定之紀錄，且執行完
    畢，有臺灣高等法院被告全國前案紀錄表一份在卷可稽，足
    證被告長期以來均受毒品所束縛，故罹犯本罪，且其販賣之
    對象及數量均甚少，犯罪所得微薄，只因一時貪念失慮，致
    觸法定刑最高為死刑或無期徒刑之重典，其犯罪情節相對於
    長期、大量販賣毒品之真正毒梟而言，對於社會秩序與國民
    健康之危害程度，顯然較輕，倘亦依原法定刑論處，不免過
    苛，且無從與真正長期、大量販毒之惡行區別，是以本院認
    對被告縱處以法定最低度刑，猶嫌過重，有法重情輕之情形
    ，認被告犯罪情狀尚堪憫恕，爰依刑法第59條之規定（新法
    第59條之規定，為法院就刑之酌減審認標準見解之明文化，
    非屬法律之變更），酌量減輕其刑。原審認被告罪證明確，
    予以論罪科刑，固非無見，惟原審於犯罪事實欄將被告供連
    絡販賣毒品之行動電話「0000000000」號，載為「00000000
    004號」，顯有未洽。且如前所述，被告長期飽受毒品所束
    縛，且所販賣之對象及數量明顯非大毒梟可比等情，應有刑
    法第五十九條，酌減輕其刑之適用，原審認被告客觀上並無
    足同情之處，無刑法第五十九條酌減輕其刑之適用，亦有未
    洽。爰審酌被告所為固影響國民身心健康，惟其犯罪次數及
    及犯罪所得均甚少，所造成之危害有限，及其犯罪之方法、
    手段，並犯後飾詞辯解等一切情狀，分別量處如主文第二項
    所示之刑及定其應執行之刑。
(二)扣案之分裝袋11個，被告於本院雖辯稱：係伊大姐種花裝種
    子及肥料所用云云，惟被告業於原審供稱：「分裝袋11個是
    我買毒品海洛因以後，要摻一點糖稀釋以後在加以分裝用的
    」等語（見原審卷第200頁反面），核與證人乙○○曾於94
    年7月28日上午11時16分，證人乙○○以上開電話與被告聯
    絡，告知被告其友人表示不知被告摻了什麼，都沒有效等情
    相符，本院認應係被告所有，供其販賣海洛因分裝所用，扣
    案之MOTOROLA廠牌行動電話1支（原插用0000000000號SIM卡
    ），均為被告所有，供其對外聯絡販毒之用，均應依毒品危
    害防制條例第19條第1項之規定沒收之。再按毒品危害防制
    條例第19條第1項規定，犯販賣毒品罪者，其犯罪所得之財
    物均沒收之，係採義務沒收主義。故販賣毒品所得之對價，
    不問其中成本若干，利潤多少，均應全部諭知沒收，貫徹政
    府查禁煙毒之決心，以符立法本旨（最高法院91年度台上字
    第2419號判決意旨可供參照）。茲被告販賣第一級毒品所得
    8500元、販賣第二級毒品所得1000元，合計9,500元，雖未
    扣案，仍應依上開說明及毒品危害防制條例第19條第1項之
    規定予以宣告沒收，如全部或一部不能沒收時，以其財產抵
    償之。
(三)至扣案之門號0000000000號SIM卡 ，依國內電信公司定型化
    契約之約定，該晶片卡之所有權仍屬電信公司所有，申請人
    僅因承租門號而取得使用權，而毒品危害防制條例第19條第
    1項規定宣告沒收，並無如同條例第18條第1項所定（不問屬
    於犯人所有與否，沒收之）之明文，故應屬相對沒收主義之
    立法，其應沒收之物，應以屬被告所有者為限（最高法院93
    年度台上字第462號判決參照），準此，上開SIM卡既非屬被
    告所有之物，且非屬違禁物，核與沒收之要件不符，爰不予
    宣告沒收。另扣案之球型玻璃吸管10支、空塑膠袋1個及000
    0000000行動電話1支，被告否認與販毒有關，本院審酌並無
    證據足證此等扣案物與前開販毒行為有何直接關聯，且被告
    又有施用海洛因及安非他命之犯行，而上開球型玻璃吸管10
    支 、空塑膠袋1個又係施用毒品常用之工具等情，認被告所
    辯非不足採，自無從併予宣告沒收，附此敘明。
四、至證人乙○○雖證稱於94年7月24日及30日以電話向被告詢
    問是否有毒品甲基安非他命時，被告均答稱有，並有通訊監
    察譯文可佐，惟證人乙○○復證稱因未籌到錢，故該二次均
    未完成交易等語，是依上開通訊監察譯文，僅足證證人乙○○有詢問，是否有甲基安非他命，並無何進一步為交易金額
    、地點之約定，顯無積極證據足資證明被告有為此部分販賣
    第二級毒品犯行，是本院認不能僅以證人乙○○上開證述認
    定被告犯有本部分販賣第二級毒品罪，附此敘明。
據上論斷，應依刑事訴訟法第369條第1項前段、第364條、
第299條第1項前段，毒品危害防制條例第4條第1項、第2項、第1
9條第1項，刑法第11條前段、修正前刑法第56條、第47條、刑法
第59條、修正前刑法第51條第5款，判決如主文。
本案經檢察官丙○○到庭執行職務。
中    華    民    國    95    年    12    月    21    日
            刑事第三庭  審判長法  官  王  增  瑜
                              法  官  蔡  紹  良
                              法  官  胡  忠  文
上列正本證明與原本無異。
如不服本判決應於收受送達後十日內向本院提出上訴書狀，其未
敘述上訴之理由者並得於提起上訴後十日內向本院補提理由書（
均須按他造當事人之人數附繕本）。
                              書記官  陳  麗  玉
中    華    民    國    95    年    12  月    25      日
附錄本案論罪科刑法條全文：
毒品危害防制條例第4 條
製造、運輸、販賣第一級毒品者，處死刑或無期徒刑；處無期徒
刑者，得併科新臺幣一千萬元以下罰金。
製造、運輸、販賣第二級毒品者，處無期徒刑或七年以上有期徒
刑，得併科新臺幣七百萬元以下罰金。
製造、運輸、販賣第三級毒品者，處五年以上有期徒刑，得併科
新臺幣五百萬元以下罰金。
製造、運輸、販賣第四級毒品者，處三年以上十年以下有期徒刑
，得併科新臺幣三百萬元以下罰金。
製造、運輸、販賣專供製造或施用毒品之器具者，處一年以上七
年以下有期徒刑，得併科新臺幣一百萬元以下罰金。
前五項之未遂犯罰之。
附表：
┌─────┬───────┬────────┬──────┐
│  比較條文│舊刑法於本案適│新刑法於本案適用│依從舊從輕原│
│          │用之法律效果  │之法律效果      │則比較結果  │
├─────┼───────┼────────┼──────┤
│刑法第47條│應適用累犯規定│應適用累犯規定，│比較新舊法，│
│          │，加重本刑至2 │加重本刑至2分之1│不生有利不利│
│          │分之1         │                │於被告之問題│
├─────┼───────┼────────┼──────┤
│刑法第56條│應適用連續犯規│刪除連續犯規定，│適用舊刑法較│
│          │定，加重本刑至│連續犯之數個犯罪│有利於被告  │
│          │2分之1        │行為，依新法應數│            │
│          │              │罪併罰          │            │
├─────┼───────┼────────┼──────┤
│刑法第51條│宣告多數有期徒│宣告多數有期徒刑│適用舊刑法較│
│第5款     │刑者，於各刑中│者，於各刑中之最│有利於被告  │
│          │之最長期以上，│長期以上，各刑合│            │
│          │各刑合併之刑期│合併之刑期以下，│            │
│          │以下，定其刑期│以下，定其刑期  │            │
│          │但不得逾二十年│但不得逾三十年  │            │
├─────┼───────┼────────┼──────┤
│刑法第64條│死刑減輕者，為│死刑減輕者，為無│適用舊刑法較│
│第2項     │期徒或為15年以│期徒            │有利於被告  │
│          │下12年以上有期│                │            │
│          │徒刑          │                │            │
├─────┼───────┼────────┼──────┤
│刑法第65條│無期徒刑減輕者│無期徒刑減輕者，│適用舊刑法較│
│第2項     │，為7年以上有 │為20年以下、15年│有利於被告  │
│          │期徒刑        │以上有期徒刑    │            │
│          │              │                │            │
├─────┴───────┴────────┴──────┤
│綜合比較結果：以適用舊刑法較有利於被告，故本案應一體適用舊│
│刑法。                                                    │
└─────────────────────────────┘
                                                      Ａ


司法院資訊處製作；財團法人民間司法改革基金會備份。
